臺灣屏東地方法院民事判決　　　　　　　99年度重訴字第59號
原　　　告　張木榮
訴訟代理人　張秀菊
被　　　告　陳惠萍
　　　　　　張許月英
　　　　　　張進德
　　　　　　黃張彩珠
兼上列四人
訴訟代理人　張義
上列當事人間請求分割共有物事件，本院於民國100 年3 月11日
言詞辯論終結，判決如下：
    主      文
兩造共有坐落屏東縣東港鎮○○段七三八地號、面積一六七三˙
三二平方公尺土地，依下列方法分割：(一)如附圖所示編號(1)部分
面積一一一五˙五五平方公尺分歸被告取得，並按附表二所示應
有部分比例繼續保持共有；(二)如附圖所示編號(2)部分面積五五七
˙七七平方公尺分歸原告取得。
訴訟費用由兩造按附表一所示應有部分比例負擔。
    事實及理由
一、原告主張：坐落屏東縣東港鎮○○段738 地號、面積1673.3
    2 平方公尺土地（下稱系爭土地），為兩造所共有，各共有
    人之應有部分如附表一所示。系爭土地並無因其使用目的而
    有不能分割之情形，且兩造間亦未以契約訂有不分割之期限
    ，惟其分割方法不能協議決定，爰提起本件分割共有物之訴
    ，請求裁判分割系爭土地。關於系爭土地之分割方法，伊同
    意按附圖所示方法分割，將編號(2)部分面積557.77平方公尺
    分歸伊取得等情，並聲明：兩造共有系爭土地准予分割。
二、被告則陳稱：渠等均同意分割系爭土地，並同意按如附圖所
    示方法分割，將編號(2)部分面積1115.55 平方公尺分歸渠等
    取得，並繼續保持共有等語，並均聲明：同意分割。
三、按各共有人，除法令另有規定外，得隨時請求分割共有物。
    但因物之使用目的不能分割或訂有不分割之期限者，不在此
    限。分割之方法不能協議決定，或於協議決定後因消滅時效
    完成經共有人拒絕履行者，法院得因任何共有人之請求，命
    為下列分配：一、以原物分配於各共有人。但各共有人均受
    原物之分配顯有困難者，得將原物分配於部分共有人。二、
    原物分配顯有困難時，得變賣共有物，以價金分配於各共有
    人；或以原物之一部分分配於各共有人，他部分變賣，以價
    金分配於各共有人。民法第823 條第1 項及第824 條第2項
    定有明文。查系爭土地為兩造所共有，各共有人之應有部分
    如附表一所示，且系爭土地依其使用目的並無不能分割之情
    形，兩造間亦未以契約定有不分割之期限，惟其分割方法迄
    不能協議決定各事實，為兩造所不爭執，並有土地登記謄本
    及地籍圖謄本等件附卷可稽，堪信為實在。則原告請求裁判
    分割系爭土地，揆諸前揭法條規定，於法即無不合，應予准
    許。
四、本件之爭點為：系爭土地依何方法分割方為公平適當？茲論
    述如下：
    查系爭土地大致呈長方形，其東側鄰接屏東縣東港鎮○○○
    街2 巷，西側鄰接同街58巷，南側鄰接屏東縣私立三朋托兒
    所，北側鄰接他人之住宅，其上僅有雜草樹木，並無任何建
    築物，目前荒廢未予使用之事實，業經本院會同屏東縣東港
    地政事務所測量員到場勘測屬實，製有勘驗測量筆錄及土地
    複丈成果圖在卷可憑。關於系爭土地之分割方法，本院斟酌
    前述系爭土地之現況，暨兩造一致同意按如附圖所示方法分
    割系爭土地，認採如附圖所示方法，將編號(1)部分面積1115
    .55 平方公尺分歸被告取得，並按附表二所示應有部分比例
    繼續保持共有，另將編號(2)部分面積557.77平方公尺分歸原
    告取得，尚屬公平適當，爰依此方法分割系爭土地如主文第
    1 項所示。
六、末按分割共有物之訴實質上並無所謂何造勝訴敗訴之問題，
    是以如將訴訟費用完全命形式上敗訴之被告負擔，實欠公允
    。本院審酌兩造各自因本件訴訟所得之利益，認本件之訴訟
    費用，應由兩造各按附表一所示應有部分比例分擔，始為妥
    適。
七、據上論結，原告之訴為有理由，依民事訴訟法第80條之1 、
    第85條第1 項但書，判決如主文。
中    華    民    國    100     年    3    月   25    日
                  民事第二庭    法  官  程士傑
正本係照原本作成。
如對判決上訴，須於判決送達後二十日內向本院提出上訴狀，其
未表明上訴理由者，應於提出上訴後二十日內向本院補提理由書
狀。如委任律師提起上訴者，應一併繳納上訴審裁判費。
中    華    民    國    100     年    3    月   25    日
                                書記官  李家維
附表一
┌──┬────┬─────────┐
│編號│共有人  │應有部分          │
├──┼────┼─────────┤
│ 1  │張木榮  │1/3               │
├──┼────┼─────────┤
│ 2  │陳惠萍  │1/3041            │
├──┼────┼─────────┤
│ 3  │張許月英│1/3041            │
├──┼────┼─────────┤
│ 4  │張進德  │51719/182460      │
├──┼────┼─────────┤
│ 5  │張義    │00000000/00000000 │
├──┼────┼─────────┤
│ 6  │黃張彩珠│00000000/000000000│
└──┴────┴─────────┘
附表二
┌──┬────┬──────────┐
│編號│共有人  │應有部分            │
├──┼────┼──────────┤
│ 1  │陳惠萍  │182460/000000000    │
├──┼────┼──────────┤
│ 2  │張許月英│182460/000000000    │
├──┼────┼──────────┤
│ 3  │張進德  │000000000/000000000 │
├──┼────┼──────────┤
│ 4  │張義    │000000000/000000000 │
├──┼────┼──────────┤
│ 5  │黃張彩珠│00000000/000000000  │
└──┴────┴──────────┘